【裁判字號】    98,交聲,4134
【裁判日期】    981218
【裁判案由】    違反道路交通管理處罰條例聲明異議
【裁判全文】
臺灣臺北地方法院交通事件裁定        98年度交聲字第4133號
原處分機關  交通部公路總局臺北區監理所
受處分人    甲○○
上列異議人即受處分人因違反道路交通管理處罰條例案件，對於
交通部公路總局臺北區監理所於98年11月6 日所為之處分（原處
分案號：北監營裁字第裁40-AEX095663、40-AEX095664號）聲明
異議，本院裁定如下：
    主  文
異議均駁回。
    理  由
一、按「禁止臨時停車線，用以指示禁止臨時停車路段，以劃設
    於道路緣石正面或頂面為原則，無緣石之道路得標繪於路面
    上，距路面邊緣以三十公分為度。本標線為紅色實線，線寬
    除設於緣石，正面者以緣石高度為準外，其餘皆為十公分」
    ，道路交通標誌標線號誌設置規則第169 條第1 項、第2 項
    規定甚明。再按汽車臨時停車時，於設有禁止臨時停車標誌
    、標線處所不得臨時停車道路交通安全規則第111 條第1 項
    第3 款定有明文。又汽車駕駛人在設有禁止臨時停車標誌、
    標線處所臨時停車者，處新臺幣（下同）300 元以上600 元
    以下罰鍰，道路交通管理處罰條例第55條第3 款亦有明定。
    另按汽車駕駛人，駕駛汽車不服從交通勤務警察或依法令執
    行交通指揮、稽查任務人員之指揮或稽查者，處900 元以上
    1,800 元以下罰鍰，並應記違規點數1 點，道路交通管理處
    罰條例第60條第2 項第1 款、第63條第1 項第1 款亦有明定
    。
二、本件原處分機關即交通部公路總局臺北區監理所以異議人即
    受處分人甲○○駕駛車牌號碼036-YF號營業一般小客車，於
    民國98年9 月12日上午10時35分許，在臺北市○○○路○ 段
    、光復南路口設有禁止臨時停車標線處所臨時停車，為臺北
    市政府警察局交通警察大隊員警信義分隊鄭英茂當場攔停示
    意受檢，竟於車內拒絕出示證件供警查驗，嗣由員警記下上
    開車輛車牌號碼，依違反道路交通管理處罰條例第55條第3
    款、第60條第2 項第1 款之規定，逕行舉發「紅線臨停」及
    「拒絕出示駕行照」之違規。嗣因異議人於應到案日期前提
    出申訴，原處分機關函請原舉發機關調查結果，仍認受處分
    人有前揭違規行為，原處分機關遂於98年11月6 日依道路交
    通管理處罰條例第55條第3 款、第60條第2 項第1 款、第63
    條第1 項第1 款（原處分機關漏引第1 款）及違反道路交通
    管理事件統一裁罰基準表規定，分裁處異議人300 元、900
    元之罰鍰，並記違規點數1 點，合先敘明。
三、異議人聲明異議意旨略以：現實的交通規劃不夠細膩周全，
    而在比較不影響交通的紅線處臨停上下客，實為必要之惡，
    應該包容；且停車係屬於靜態行為，本人當時已發動汽車離
    開現場，員警對於行進當中的動態車輛做出違規停車的告發
    ，並不合理。又本人當時係同意出示證件以示尊重員警權責
    ，但員警執意開單還糾眾施壓，且有一無耐性與本人溝通之
    員警出現後即叫本人離開，故本人並無拒絕出示證件之情事
    ，為此聲明異議，請求撤銷原處分等語。
四、經查：
  (一)異議人於98年9 月12日上午10時35分許，駕駛車牌號碼036-
    YF號營業小客車，在臺北市○○○路○ 段、光復南路口之紅
    線路段臨時停車且拒絕出示駕、行照，為臺北市政府警察局
    交通警察大隊員警舉發之事實，有臺北市政府警察局舉發違
    反道路交通管理事件通知單2 紙在卷可稽。而證人即當日舉
    發之臺北市政府警察局交通警察大隊信義分隊員警鄭英茂，
    已於本院調查時結證稱：「（問：當天在該處何勤務？）我
    在巡邏負責查報路況。我是一個人在查報路況，在忠孝、光
    復路口有個巡邏箱，忠孝光復那個地方常常有人檢舉計程車
    在那裡違規停車會影響交通。（問：本件舉發經過為何？）
    我是在巡邏，我是從信義路到市府路左轉到松壽路，再右轉
    ，我是在光復南路南向北看到幾台計程車在那裡違規停車，
    我一人過去取締，我攔下了第一台計程車即是異議人的計程
    車，異議人是停車看到我，他就要走了，我就把異議人攔下
    ，此時異議人已經行駛一點點了，我攔下異議人跟說他這裡
    是紅線不可以停車，並請異議人出示行照及駕照，異議人問
    我如果他出示行照及駕照是否可以不要開單給他，我回答我
    們是依法行政。之後，異議人一直不出示證件，我有跟異議
    人說我們則有權利帶他回去隊上查明，後來異議人一直不肯
    出示，我就請支援，後來學長告訴我不用帶異議人回去，可
    以直接開拒絕出示證件之罰單，我就逕行舉發並開單。（問
    ：你看到異議人時，那地方有幾輛違規停車？）差不多有三
    輛，異議人是第一輛，但是異議人是在等客人或是讓客人下
    車，我則不清楚，我印象中我過去時異議人已經行駛了一點
    點，我看到異議人時他的車子裡面沒有乘客。... （問：那
    附近是否為國父紀念館捷運站？）是，是在東北角那邊。（
    問：異議人是等你開單後才離開，或是在何時離開的？）我
    學長跟異議人說如果他不出示證件的話，我們就直接開拒絕
    出示證件之罰單，此時異議人就離開了。（問：是你們請異
    議人離開或是他自己離開？）是我們請異議人離開。（問：
    你學長跟異議人說完後，異議人有出示證件嗎？）當時異議
    人一直說不要出示行照。」等語明確（見本院98年12月11日
    訊問筆錄）。證人鄭英茂身為執法人員，與異議人既素不相
    識，且無任何宿怨仇隙，衡情證人應無在執行交通勤務中，
    刻意舉發素不相識、毫無冤仇之異議人，且甘冒偽證之罪責
    ，於本院調查中到庭具結為虛偽之陳述，以羅織誣陷異議人
    之可能或必要，且證人對本件違規經過陳述清楚，而異議人
    對於證人前述案發經過之證述，亦表示無意見，是應認證人
    鄭英茂上開之證詞為可採。
  (二)異議人雖辯稱員警攔停時車輛已駛離，即非屬靜態之停車行
    為，員警據以舉發紅線臨停不甚合理，又伊當時係搭載旅客
    在該處下車，並非排班等候乘客，政府機關未妥善規劃旅客
    下車處所，況於該處臨時停車並不會妨礙交通等語。惟查：
  1.按所謂「臨時停車」，係指車輛因上、下人、客，裝卸物品
    ，其引擎未熄火，停止時間未滿三分鐘，保持立即行駛之狀
    態，道路交通管理處罰條例第3 條第9 款定有明文。縱認異
    議人前揭於紅線臨停係為讓乘客下車之辯詞屬實，此本屬臨
    時停車定義中「因上、下人、客」之範疇，實無礙於本件「
    紅線臨停」違規事實之認定。又「臨時停車」時車輛引擎並
    未熄火，且係保持得立即行駛之狀態，故異議人於臨時停車
    後隨即將車輛駛離，此與臨時停車之意涵本無扞格之處。況
    異議人確有於劃有紅線路段臨時停車下客之行為，則員警將
    異議人攔停，即係針對其先前之違規行為加以取締，本與攔
    檢時車輛是否處於靜止之狀態無關，尚不得以車輛係於行進
    中遭攔停即謂員警舉發「紅線臨停」有何不合理之處。從而
    ，本件事證明確，異議人在設有禁止臨時停車標線處所臨時
    停車之違規行為，堪予認定。
  2.按違反行政法上義務，是否情節輕微，而可依行政罰法第19
    條之規定免除罰緩之處罰，或不為舉發，本應由主管機關基
    於交通秩序之維護、確保人車通行之安全等情加以考量，係
    屬行政機關裁量之範圍，若無違法裁量之情形，司法機關自
    應予以尊重。又行為人駕駛汽車因上、下客、貨，致有本條
    例第55條之情形，惟尚無妨礙其他人、車通行，又未嚴重危
    害交通安全、秩序或發生交通事故，且情形輕微，以不舉發
    為適當者，交通勤務警察或依法令執行交通稽查任務人員得
    對其施以勸導，免予舉發，道路交通管理事件統一裁罰基準
    及處理細則第12條第1 項第5 款固有明定，然有無勸導之必
    要，係由交通勤務警察或依法令執行交通稽查任務人員依個
    案斟酌，並非必然須先經勸導；而依道路交通管理處罰條例
    條第92條第4 項所授權而於95年6 月6 日發布之「內政部警
    政署交通違規稽查與輕微違規勸導作業注意事項」第4 點第
    2 小點，關於「輕微違規之勸導」亦規定：「行為人有駕駛
    汽車因上、下客、貨，致有本條例第55條之情形，惟尚無妨
    礙其他人、車通行，而未嚴重危害交通安全、秩序或發生交
    通事故，且情節輕微，以不舉發為適當者，交通勤務警察、
    依法令執行交通稽查任務人員或交通助理人員得對其施以勸
    導，免予舉發。」是駕駛人違反道路交通管理處罰條例第55
    條之規定時，員警舉發與否尚須就行為人有無妨礙其他人車
    通行、是否嚴重危害交通安全及秩序、違規情節之輕重、若
    不為舉發得否適當維持交通秩序等因素綜合考量，非謂以異
    議人主觀上認定不妨礙交通即不得舉發。況本件違規地點係
    位於交岔路口，且鄰近捷運站出口，本為交通繁忙、人車眾
    多之處所，異議人車輛於此處臨停上下客即有阻礙其他人、
    車通行之高度可能性，而該違規地點亦常遭民眾檢舉有計程
    車違規停車致影響交通等情，則本件執勤員警本於其裁量權
    限，依現場狀況判斷，認異議人違規情節已影響交通之順暢
    甚鉅，而有掣單舉發之必要，原處分機關亦依違規事實予以
    裁處，即並無違法或不當之情形。故異議人以前詞置辯，要
    無可採。
  3.異議人雖辯稱當時係搭載旅客在該處下車，並非排班等候乘
    客，且政府機關未妥善規劃旅客下車處所，據此裁罰即有不
    當云云。惟查，證人鄭英茂業於本院調查時結證稱：「（問
    ：你說異議人後面還有二到三台車，是在作何事？）二到三
    輛車都是計程車，都是停在該處，不知道是否是在等待乘客
    。（問：那附近是否為國父紀念館捷運站？）是，是在東北
    角那邊。（問：後來那二到三輛計程車呢？）他們看到我就
    很快的跑掉了」等語，當時停在異議人所駕車輛後面之2-3
    輛計程車在看到巡邏員警後，隨即駕車離開，且該地又係捷
    運站出口附近，依常情判斷，該2-3 輛計程車應係在該地排
    班等候乘客，則作為該2-3 輛排班計程車之前之異議人所駕
    車輛，衡情亦應係在當地排班等候乘客，異議人所稱當時係
    搭載旅客在該處下車之情，是否可採，已非無疑。縱認異議
    人所稱為可採信，在此交通繁忙、人車擁擠之都會地區，恪
    遵交通法令犧牲部分便利性，本為維持交通秩序及人車便利
    通行之必要條件。是以，計程車駕駛人即應依規定讓乘客在
    禁止臨時停車路段以外路段上、下車，尚不可為圖乘客便利
    ，隨意破壞交通秩序；如計程車乘客如為圖便利，不肯走一
    小小段路程，而一定要在捷運出口、機關學校等交通要道上
    、下車，勢將影響整個交通秩序之順暢。是異議人上述所辯
    ，亦無可採。
  (三)異議人雖辯稱係依員警要求方離開現場，並無拒絕出示駕照
    行照云云。惟查，依「內政部警政署交通違規稽查與輕微違
    規勸導作業注意事項」第4 點第1 小點，關於「交通違規之
    稽查」，就攔停舉發規定：「不服稽查取締事實之認定必須
    經攔停稽查且有下列情事之一者，方得舉發：（1 ）拒絕出
    示駕照、行照或其他足資稽查之文件。」是駕駛人拒絕出示
    駕照、行照，即足以認定為不服稽查取締之違規行為。本件
    值勤員警發現異議人在劃有紅線路段臨時停車，即上前攔檢
    示意異議人停車接受交通稽查，惟異議人拒不出示證照，待
    值勤員警請求警網支援，並於舉發異議人不服稽查取締之違
    規後，方允許異議人離開等情，業經證人鄭英茂於本院訊問
    時證述綦詳，足認異議人於遭員警攔檢並告知違規事由且要
    求出示證件後，仍採取消極不配合之態度，而拒絕出示證照
    供員警查驗，顯見其已違反在交通違規事件中提供一定協助
    ，以配合行政事實調查之協力義務，是異議人確有不服稽查
    取締之行為甚明，則本件承辦員警之舉發行為，並未違背上
    開內政部警政署交通違規稽查與輕微違規勸導作業注意事項
    之規定。從而，本件事證明確，異議人有「不服從交通勤務
    警察或依法令執行交通指揮、稽查任務人員之指揮」之違規
    甚明。
五、綜上所述，異議人確有在前開時、地在設有禁止臨時停車標
    線處所臨時停車及不服從交通勤務警察或依法令執行交通指
    揮稽查人員之稽查之違規行為。原處分機關依前開道路交通
    管理處罰條例第55條第3 款、第60條第2 項第1 款、第63條
    第1 項第1 款（原處分機關漏引第1 款）及違反道路交通管
    理事件統一裁罰基準表之規定，各裁處受處分人罰鍰300 元
    、900 元，並記違規點數1 點，尚無違誤。異議人猶執前詞
    指摘原處分不當，為無理由，自應將其異議駁回。
六、據上論結，依道路交通案件處理辦法第19條，裁定如主文。
中    華    民    國    98    年    12    月    18    日
                             交通法庭法  官  林孟皇
本正本證明與原本無異。
如不服本裁定，應於送達後5日內向本院提出抗告狀。
                                     書記官  楊雅鈞
中    華    民    國    98    年    12    月    21    日

司法院資訊處製作；財團法人民間司法改革基金會備份。
